臺灣高雄地方法院民事判決　　　　　　　96年度訴字第1807號
原　　　告　乙○○
被　　　告　甲○○
　　　　　　丙○○
上列當事人間侵權行為損害賠償事件，本院於民國96年12月13日
言詞辯論終結，判決如下：
    主      文
原告之訴及假執行之聲請均駁回。
訴訟費用由原告負擔。
    事實及理由
一、本件原告起訴為如下之主張，並聲明求為判決：(一)被告應連
    帶給付原告新臺幣（下同）60萬元，即自起訴狀繕本送達翌
    日起至清償日止，按週年利率5%計算之利息；(二)原告願供擔
    保，請准宣告假執行。
（一）被告甲○○係高雄市苓雅區「文化師苑社區」（下稱系爭
      社區）管理委員會主任委員，在違反系爭社區規約及公寓
      大廈管理條例所規定，在主任委員因故不能行使職權時，
      應由副主任委員代行之情形下，長期委任不具主任委員資
      格之被告丙○○代理行使主任委員職務，致被告丙○○得
      藉其職務，夥同訴外人吳德芳（即「全方衛公寓大廈管理
      公司」前派駐系爭社區之總幹事）在未經管理委員會之同
      意下，擅自擷取電梯內監視器錄影之原告影像，並翻拍成
      相片22張後，傳輸於大樓公用之數位相機內供公眾閱覽，
      其行為已共同侵害原告之肖像權及隱私權。
（二）被告丙○○先後於民國95年9 月8 日、9 月12日以主任委
      員即被告甲○○之名義於本社區電梯公告欄張貼「對於專
      門扯後腿‧‧‧說三道四之人，將依法予以排除」、「有
      關本社區在奇摩家族設立的網站‧‧‧卻淪為少數心術不
      正的住戶專門發表不實言論攻擊管理委員或個人的區塊」
      之公告，嗣後被告丙○○即對原告提起刑事告訴，可證上
      述公告內容「專門扯後腿‧‧‧說三道四」、「心術不正
      」確係辱罵原告，已侵害原告之名譽權。
（三）被告丙○○又於95年11月30日假藉管理委員會之名義，在
      系爭社區電梯間公告欄張貼「本社區網站家長先前由代主
      委請乙○○擔任，惟乙○○因在網站惡意張貼誹謗代主委
      之文字，故代主委已收回乙○○家長之職權‧‧‧」之公
      告，惟原告並未曾在網站內張貼誹謗他人之文字，且該網
      站亦非被告丙○○請原告擔任家長，是被告丙○○此等指
      控原告有惡意張貼誹謗文字之行為，業已侵害原告之名譽
      權。
（四）被告丙○○於96年4 月17日對原告提起竊盜之告訴，然原
      告未曾偷竊被告丙○○之財物，被告之誣告行為已侵害原
      告之名譽權。為此，爰依民法第18條、第184 條、第185
      條及第195 條等規定提起本訴，請求判決如上開訴之聲明
      所示。
二、被告則以下開情詞置辯，並聲明求為判決：(一)原告之訴駁回
    ；(二)如受不利判決，被告等願供擔保，請准宣告免為假執行
    。
（一）被告丙○○確為系爭社區之住戶，並係經被告甲○○合法
      授權代理行使職務。其自監視器內翻拍原告與訴外人李秀
      亞之照片，乃係為取得原告及李秀亞於在系爭社區電梯內
      張貼誹謗被告之物證，以便向偵查犯罪之機關提出告訴，
      未作任何不法使用，自無侵害原告之肖像人格權可言。
（二）被告丙○○雖曾先後於95年9 月8 日、9 月12日，在本社
      區電梯間公告欄張貼「對於專門扯後腿‧‧‧說三道四之
      人，將依法予以排除」、「有關本社區在奇摩家族設立的
      網站‧‧‧卻淪為少數心術不正的住戶專門發表不實言論
      攻擊管理委員或個人的區塊」之公告，然上述公告皆未指
      明係針對何人。且被告丙○○為代主委，為管理社區秩序
      ，在經過當時主任委員即被告甲○○同意下，自有權張貼
      該公告。
（三）被告丙○○雖亦曾於95年11月30日在系爭社區電梯間公告
      欄張貼「本社區網站家長先前由代主委請乙○○擔任，惟
      乙○○因在網站惡意張貼誹謗代主委之文字，故代主委已
      收回乙○○家長之職權‧‧‧」之公告，乃因原告確有於
      社區網站張貼毀損被告丙○○、甲○○名譽之行為，方收
      回原告之職權，並無不法之處。
（四）原告於95年11月下旬藉詞向訴外人吳德芳商借存有翻拍照
      片之相機，並進而竊取該照片檔案，故被告依法提出刑事
      告訴，亦屬正當。
三、兩造不爭執之事項：
（一）被告甲○○為本社區之主任委員、被告丙○○為本社區之
      住戶。
（二）兩造均知本社區電梯內裝設有監視器，監視器螢幕設於本
      社區大門管理室。
（三）被告丙○○曾於95年10月間擷取電梯內監視器錄影之原告
      影像，翻拍成相片22張。
（四）被告丙○○確曾分別於95年9 月8 日、9 月12日、11月30
      日在本社區電梯間公告欄張貼「對於專門扯後腿‧‧‧說
      三道四之人，將依法予以排除」、「有關本社區在奇摩家
      族設立的網站‧‧‧卻淪為少數心術不正的住戶專門發表
      不實言論攻擊管理委員或個人的區塊」、「本社區網站家
      長先前由代主委請乙○○擔任，惟乙○○因在網站惡意張
      貼誹謗代主委之文字，故代主委已收回乙○○家長之職權
      ‧‧‧」之公告，此亦有該公告附卷足參。
（五）原告對被告張貼內容含「心術不正」之公告對被告提起告
      訴，經臺灣高雄地方法院檢察署以96年度偵字第9634號為
      不起處分，並經臺灣高等法院高雄分院檢察署以96年度上
      聲議字第1179號駁回原告之再議聲請（見本院卷第96頁）
      。
（六）原告因自管委會所有之數位相機內取得被告丙○○翻拍上
      開照片一事，經被告甲○○提出竊盜之告訴，臺灣高雄地
      方法院檢察署以95年度偵字第32181 號（見本院卷第74頁
      ），原告犯妨害電腦使用罪起訴。
（七）被告丙○○及甲○○於96年4 月17日，向臺灣高雄地方法
      院檢察署對原告提出竊盜之告訴，經該署分案為96年度他
      字第2762號刑事案件偵查，其後該署檢察官以同署96年度
      偵字第24975 號對原告為不起訴處分確定。
四、本案爭點：
（一）被告自社區內電梯之監視器擷取原告影像，翻拍成相片，
      是否有侵害原告之肖像權及隱私權？
（二）被告於社區公告欄張貼上開公告，是否侵害原告之名譽權
      ？
（三）被告丙○○代理被告甲○○對原告提起竊盜之告訴，是否
      侵害原告之名譽權？
（四）被告丙○○代理被告甲○○行使職務，是否合法？
（五）如原告之主張為有理由，則原告得請求賠償之金額以若干
      為適當？
五、本院判斷：
（一）被告自社區內電梯之監視器擷取原告影像，翻拍成相片，
      是否有侵害原告之肖像權及隱私權？
    (一)按修正前民法第195 條第1 項列舉規定人格權之範圍，僅
      為身體、健康、名譽、自由四權，嗣因衡諸現代法律思潮
      ，實屬過窄，修法時乃斟酌我國傳統之道德觀念，擴張其
      範圍，及於信用、隱私、貞操等之侵害，且增設「不法侵
      害其他人格法益而情節重大」等語，俾免掛漏並杜浮濫（
      民法第195 條修正立法理由參照）；是所謂「不法侵害其
      他人格法益」，固包括肖像權。惟須被害人受侵害之情節
      重大，始有該法條之適用。
    (二)次按，肖像權係個人對其肖像是否公開的自主權利，從而
      未經他人同意，就其肖像為攝影、寫生，或以肖像作營業
      廣告標的，固均構成對肖像權的侵害。惟肖像權現尚難以
      明確界定其內容限界，故侵害肖像權之行為，其違法性的
      認定，應依整體社會之利益衡量及價值判斷為之。
    (三)經查，本件原告雖主張被告丙○○擅自翻拍系爭社區電梯
      內監視器錄影之原告影像而侵害原告之肖像權；惟查，電
      梯內裝設監視器之目的，無非係為保護社區安全、嚇阻犯
      罪發生，以及其他必要之蒐證、存證行為，而監視器螢幕
      設於大門管理室，觀諸拍攝管理室之相片（見本院卷第10
      0 頁），其螢幕之設置尚屬開放，本社區內之住戶出入皆
      可觀看電梯內監視器之影像。且兩造亦均稱：監視器是在
      建市建築時就已經裝設，並在完工之後，移交予管理委員
      會，並在管理委員會之同意下接收使用等語（見本院卷第
      131 頁），故電梯內監視器之影像對系爭社區之住戶應屬
      公開播放之影像，且應為兩造及系爭社區內之住戶所共知
      ，則原告在入住系爭社區時，堪認為維系爭社區之安全，
      及以其他上述設置監視器之目的，應有同意接受攝影、留
      存影像而公開其個人之肖像，且得為合理之利用行為。
    (四)被告丙○○既為系爭社區之住戶，本可合理利用包括監視
      系統在內之系爭社區內全部資源，又其翻拍相片之目的，
      係認原告恐有涉嫌犯罪，而為蒐證以提起告訴，而非用於
      其他不法行為，縱被告丙○○於翻拍之時，並未再次取得
      原告之同意，然本院就原告權利受侵害之情狀、被告丙○○之權利及社會公益判斷，尚難認具違法性。故原告主張
      被告之行為不法侵害原告之肖像權，為無理由。
    (五)同上所述，原告於電梯內之影像將公開播放於管理室之監
      視器，此為原告所明知，且未為反對之意思表示，另被告
      丙○○翻拍監視器之目的，既係為蒐證以提起告訴，是就
      其監視之事由及監視行為判斷，尚難認具違法性。故原告
      主張被告之行為不法侵害原告之隱私權，亦同無理由。
（二）被告於社區公告欄張貼上開公告，是否有侵害原告之名譽
      權？
    (一)另按，名譽權固屬民法第195 條第1 項前段所規定之人格
      權，已如上述。而原告主張被告丙○○於系爭社區電梯內
      之社區公告欄張貼上開公告，已侵害原告之名譽權云云。
      惟名譽為人格在社會上之評價，亦即社會綜合人之性格、
      血統、容貌、健康、知識、能力、職業、身分、社會活動
      等所為之價值判斷；名譽有無受侵害，應以社會上一般人
      的評價客觀判斷之，非單以被害人主觀感受為準。
    (二)經查，被告丙○○確先後於民國95年9 月8 日、9 月12日
      在本社區電梯公告欄張貼「對於專門扯後腿‧‧‧說三道
      四之人，將依法予以排除」、「有關本社區在奇摩家族設
      立的網站‧‧‧卻淪為少數心術不正的住戶專門發表不實
      言論攻擊管理委員或個人的區塊」之公告。惟就公告內容
      以觀，雖於95年9 月8 日上之公告，第一段曾言及原告於
      系爭社區管理委員會開會時曾有未遵守會議規程、擾亂會
      議秩序，以及辱罵主席之舉，然尚無足認被告丙○○所張
      貼上開公告所示「對於專門扯後腿‧‧‧說三道四之人」
      之內容，指涉對象即係原告；至同年月12日之公告，其上
      既載明係「少數」心術不正之人，並未明確指稱即為原告
      ，自不能僅以被告丙○○於張貼上述公告後，即對原告提
      起刑事告訴乙節，即遽認上述公告指稱對象即係原告。故
      被告丙○○張貼上述公告，難認有侵害原告之名譽權之處
      。
    (三)再者，被告丙○○雖亦於95年11月30日張貼「本社區網站
      家長先前由代主委請乙○○擔任，惟乙○○因在網站惡意
      張貼誹謗代主委之文字，故代主委已收回乙○○家長之職
      權‧‧‧」之公告。然查，系爭社區之網站由既係被告丙○○委由原告擔任該網站之家長，此有文化師苑管理委員
      會95年7 月份第三次委員會議記錄在卷可稽（見本院卷第
      50、51頁），則被告丙○○其後決意予以收回，並無不法
      。至該公告上所載「乙○○因在網站上惡意張貼誹謗代主
      委」等詞，因原告於臺灣高雄地方法院檢察署檢察官偵查
      該署96年度偵字第1349號妨害名譽案件時，已自承曾於95
      年11月22日（即95年11月21日之隔日）於網站上張貼有關
      指涉某人為「狗熊」之文字，此有臺灣高雄地方法院檢察
      署96年度偵字第1349號檢察官不起訴處分書1 份在卷可稽
      ，則被告丙○○主觀上認定原告所張貼之「狗熊」等文字
      ，乃屬惡意之誹謗文字，且即係影涉被告丙○○，進而提
      出告訴，縱原告其後業經檢察官為不起訴處分確定，在原
      告確有於該公開之網站上，張貼客觀上有砭抑性、足資引
      起他人誤解之「狗熊」用語及文字之情形下，被告丙○○
      主張此為誹謗行為，並以上開用語收回網站家長之權利，
      客觀上亦應無妨害原告名譽之故意及過失存在。
（三）被告丙○○代理被告甲○○對原告提起竊盜之告訴，是否
      有侵害原告之名譽權？
    (一)又按人民有請願、訴願及訴訟之權；而請願、訴願及訴訟
      之權，除為防止妨礙他人自由、避免緊急危難、維持社會
      秩序、或增進社會公共利益所必要者外，不得以法律限制
      之，此觀憲法第16條、第23條之規定自明。蓋訴訟權者，
      乃人民於權利受損害時，向法院提起訴訟，請求為一定裁
      判之手段性的基本權利。國家為達成此項保障人民訴訟權
      之任務，依照訴訟權之性質、社會生活之現實及國家整體
      發展之狀況，提供適當之制度保障。經由制度保障功能之
      確認及對憲法人民權利條款作體系論之解釋，而建立起訴
      訟權之保障範圍，即涵蓋凡憲法所保障之權利，遭受公權
      力或第三人之不法侵害，國家均應提供訴訟救濟之途徑，
      並由司法機關作成終局之裁判。在訴訟權為人民基本權之
      前提下，非有濫用訴訟制度之不法意圖，並籍由如虛捏事
      實、證據等不當手段，企圖由訴訟制度達其不正之目的者
      外，合法利用訴訟程序之行為，並無不法侵害他人權利之
      可言。
    (二)經查，被告丙○○及甲○○雖於96年4 月17日，向臺灣高
      雄地方法院檢察署對原告提出竊盜之告訴，經該署分案為
      96年度他字第2762號刑事案件偵查，然其後該署檢察官業
      以同署96年度偵字第24975 號對原告為不起訴處分確定，
      有原告所提出之臺灣高雄地方法院檢察署96年度偵字第24
      975 號檢察官不起訴處分書1 份在卷（見本院第195 、19
      6 頁）。然原告既與訴外人李秀亞確有取走電梯內公告之
      事實，此經證人即系爭社區之管理員郭育瑋於臺灣高雄地
      方法院檢察署檢察官偵查上開竊盜案件時證述明確，有上
      開臺灣高雄地方法院檢察署96年度偵字第24975 號檢察官
      不起訴處分書1 份在卷可證，顯見被告丙○○並無虛捏事
      實而提出告訴之舉；縱其後檢察官認原告所取走之函文應
      無不法之意圖，而為不起訴處分，因被告丙○○及甲○○
      並無虛捏事實或證據之行為，在被告甲○○為系爭社區之
      主委，主觀上認系爭社區內之公文均應屬公共財產，任何
      社區成員均不得任何取走之情形下，提出竊盜告訴，揆諸
      上開論述，並無不法侵害原告之名譽權之可言。
六、縱上所述，被告丙○○及甲○○既均未不法侵害原告之肖像
    權、穩私權及名譽權，或縱有侵害，由權利受侵害之情狀、
    被告丙○○之權利及社會公益判斷，依整體社會之利益衡量
    及價值判斷，亦應無違法性。從而，原告主張被告等不法侵
    害原告之肖像權、隱私權及名譽權，依侵權行為之法律關係
    ，請求連帶精神賠償60萬元，洵屬無據。是原告請求被告應
    連帶給付60萬元，及自起訴狀繕本送達翌日起至清償日止，
    按週年利率5%計算之利息，為無理由，應予駁回；原告之訴
    既經駁回，其假執行之聲請即失所附麗，自應一併予以駁回
    。至被告丙○○代理被告甲○○行使職務，是否合法之爭點
    部分，因被告丙○○與甲○○既均未不法侵害原告之權利，
    故此部分之爭點應與本件之上開結論無涉，本院爰不再加以
    審酌，併此敘明。
據上論結，本件原告之訴無理由，爰依民事訴訟法第78條，判決
如主文。
中　　華　　民　　國　　96　　年　　12　　月　　27　　日
                  民事鳳山分庭法　官　李怡諄
正本係照原本作成。
如不服本判決，應於送達後20日內，向本院提出上訴狀並表明上
訴理由，如於本判決宣示後送達前提起上訴者，應於判決送達後
10日內補提上訴理由書（須附繕本）。
中　　華　　民　　國　　96　　年　　12　　月　　27　　日
                                書記官　林豐富
